臺灣板橋地方法院刑事附帶民事訴訟判決
　　　　　　　　　　　　　　　　　100年度智重附民字第4號
原　　　告　臺灣銀谷有限公司
法定代理人　邱福泓
訴訟代理人　吳磺慶律師
　　　　　　許嘉芸
被　　　告　陳麗
　　　　　　周育如
上列被告等因本院100 年度智簡上字第10號違反著作權法等案件
，經原告提起附帶民事訴訟，請求損害賠償，本院判決如下：
    主  文
被告陳麗、周育如應連帶給付原告新台幣拾壹萬伍仟元，並
自民國一百年六月二十九日起至清償日止，按年利率百分之五計
算之利息。
被告陳麗、周育如應連帶負擔費用將本件附帶民事訴訟判決主
文欄，以長二十公分、寬十五公分之篇幅，登載於蘋果日報第一
版下半頁壹日。
原告其餘之訴駁回。
本判決第一項得假執行。
原告其餘假執行之聲請駁回。
    事實及理由
一、原告起訴主張：原告台灣銀谷有限公司販賣液化鈦系列商品
    ，並註冊有如原告附民起訴書所載之7 個商標（按：即如本
    院100 年度智簡上字第10號刑事判決附表一所示之商標圖樣
    ），原告公司並未在台灣將上開商標授權任何人使用，且原
    告公司為促銷上開系列商品，乃繪有如原告起訴書所載之圖
    形著作（按：即如本院上開刑事判決附表八所示之圖形著作
    ；原告起訴書誤載為美術著作）。被告陳麗、周育如二人
    利用雅虎奇摩拍賣網站之平台，販賣多種鈦系列商品，經警
    方搜索扣押後，檢驗確認其中493 件產品係侵害原告公司商
    標權之仿冒商品，且被告二人抄襲原告公司上開圖形著作，
    相似度高達百分之百，並重製張貼在渠等所經營之「猴仔工
    場」網頁上，讓不特定多數人得以閱覽，影響範圍廣大。是
    被告二人明知渠等向中國「阿里巴巴」網站購入之商品為仿
    冒，且瞭解原告公司擁有上述商標權與著作權，竟在未獲得
    原告公司之同意下，仍故意使用原告公司圖形著作，並販賣
    仿冒商標商品，致使原告公司受到重大侵害。就被告二人侵
    害商標權之損害計算，以原告公司零售單價五百倍至一千五
    百倍之金額，介於新台幣（下同）3,224 萬7,500 元至9,67
    4 萬2,500 元，故以最低額3,224 萬7,500 元求償；就被告
    二人侵害著作權之損害計算，被告二人共侵害37種產品，以
    每種產品酌定10萬元計算，共計370 萬元。是以，依商標法
    第61條、第63條、第64條、著作權法第88條、第89條（起訴
    書誤載為第88條）規定，被告二人應連帶賠償原告公司上開
    損害，爰聲明：(一)被告二人應連帶賠償原告公司3,594 萬7,
    500 元及自起訴狀繕本送達日起，依年利率百分之五計算之
    利息；(二)被告二人應連帶負擔費用將確定判決書內容全部刊
    登一日於蘋果日報頭版之全國版十全版A 版；(三)原告公司願
    供擔保，請准宣告假執行等語。
二、被告二人則均以：我們沒有侵害原告的商標權及著作權，就
    如同我們在刑事審理時所述，我們並不知情，況且我們也沒
    有能力賠償這麼多金額等語。爰均聲明：原告之訴及假執行
    之聲請均駁回等語。
三、按「附帶民事訴訟之判決，應以刑事訴訟判決所認定之事實
    為據」，刑事訴訟法第500 條前段定有明文。查被告二人均
    明知前揭液化鈦等商品之商標圖樣，業經他人於該等商品上
    取得商標註冊登記（商標權人為原告公司、商標權期間、商
    標圖樣及商品種類等均如本院100 年度智簡上字第10號刑事
    判決附表一所示），且明知渠等自民國99年間某日起，利用
    網路向中國「阿里巴巴」網站以人民幣10元至50元不等之單
    價所販入之上開商品，均係姓名年籍不詳之人所製造，而未
    得商標權人同意，使用相同於上開註冊商標之商品，渠等竟
    共同基於販賣仿冒商標商品以營利之犯意聯絡，販入上開仿
    冒商標之商品後（數量不詳，但應較諸扣案之商品數量為多
    ），旋在渠等位於臺北縣泰山鄉（現改制為新北市泰山區○
    ○○○街164 號6 樓之住處內，利用電腦設備連線至雅虎奇
    摩拍賣網站，並以「猴仔工場」之賣場為名（登入帳號為「
    gina614 ＠kimo.com」，該帳號係由不知情之陳麗之姊陳
    愛惠代為申請），刊登販賣上開仿冒商標商品之訊息，而在
    網路上將該等仿冒商標商品以單價新台幣（下同）380 元至
    680 元不等之價格，販售予不特定人。又渠等均明知前揭圖
    形著作乃係他人具有著作財產權之著作（著作財產權人為原
    告公司），惟渠等為圖推銷販售前揭液化鈦等商品，竟共同
    基於擅自重製、公開傳輸以侵害他人著作財產權之犯意聯絡
    ，未得原告公司之同意或授權，即將前揭圖形著作重製張貼
    於上開「猴仔工場」賣場之網頁上，並以此網際網路之通訊
    方法，使公眾上網瀏覽該網頁時，即得瀏覽該圖形著作。被
    告二人確有共同侵害原告公司上開商標權及著作財產權之事
    實，業據本院100 年度智簡上字第10號刑事判決認定在案，
    有該刑事判決可按，揆諸首揭法律規定，本件刑事附帶民事
    訴訟之判決自應以該刑事判決所認定之事實為據，合先敘明
    。
四、按「商標權人對於侵害其商標權者，得請求損害賠償，並得
    請求排除其侵害」、「商標權人請求賠償損害時，得就查獲
    侵害商標權商品之零售單價五百倍至一千五百倍之金額計算
    其損害」，商標法第61條第1 項前段、第63條第1 項第3 款
    前段分別定有明文。又按「因故意或過失不法侵害他人之著
    作財產權或製版權者，負損害賠償責任。數人共同不法侵害
    者，連帶負賠償責任」、「依前項規定，如被害人不易證明
    其實際損害額，得請求法院依侵害情節，在新台幣一萬元以
    上一百萬元以下酌定賠償額。如損害行為屬故意且情節重大
    者，賠償額得增至新台幣五百萬元」，著作權法第88條第1
    項、第3 項亦各定有明文。再按「數人共同不法侵害他人之
    權利者，連帶負損害賠償責任」，民法第185 條第1 項前段
    亦有明文。查被告二人共同侵害原告公司前揭商標權及著作
    財產權，已見前述，原告公司自可依上揭法律規定，請求被
    告二人連帶賠償損害，茲就損害賠償之金額分述如下：
  (一)侵害商標權部分
    1.按商標法第63條第1 項第3 款前段所規定之「零售單價」
      ，係指「侵害他人商標專用權之商品實際出售之單價」，
      並非指商標權人自己商品之零售價或批發價（參照最高法
      院91年度台上字第1411號民事判決意旨）；又該條款所規
      定之「就查獲侵害商標權商品零售單價五百倍至一千五百
      倍之金額……」規定，係指請求侵害商標權之損害者，應
      以查獲「侵害商標權商品」之零售單價為加倍計算其賠償
      額之標準，而非以「被侵害商標權商品」之一組或各組零
      售單價為基準，加計其倍數後再按查獲之總組數商品算出
      其總價額（參照最高法院83年度台上字第636 號民事判決
      意旨）。本件原告公司主張以真品之單價作為「零售單價
      」，而非以仿冒商品之單價作為零售單價；且將各組真品
      「零售單價」加計倍數後，再按查獲之總組數商品算出求
      償之總價額，而非逕以仿冒商品「零售單價」加倍計算求
      償額，即有誤解法律規定，其主張自難足取。
    2.本件被告二人共同侵害原告公司之商標權，其經查獲侵害
      商標權商品共計493 件（含侵害商標權之包裝紙、包裝盒
      在內），被告二人對外販售之單價為380 元至680 元不等
      ，既有不同之零售單價，自應取其平均值作為該等仿冒商
      品之零售單價，方資以作為加倍計算賠償額之基準，故堪
      認該等仿冒商品之平均零售單價應為530 元（【380 ＋
      680 】÷2 ＝530 ）。鑑於商標主要目的係在保護交易秩
      序及消費者對商品來源之識別性，而就被告二人所販賣之
      仿冒商品，其價格遠低於真品，依台灣市場現狀，購買者
      均應知悉或可預見係非法重製之仿冒商標商品，對真品與
      仿冒商品應無混淆之虞，原告公司實際上因此所受之經濟
      損害應非至鉅，並審酌原告公司之市場經濟地位及被告二
      人均尚屬年輕，學經歷不高，渠等僅靠販賣仿冒商標商品
      資以營生，並無其他工作，資力洵屬有限等各種情形，本
      院認以零售單價五百倍定其賠償金額應屬公允，故原告公
      司請求被告二人就侵害商標權部分連帶賠償26萬5 千元（
      530 ×500 ＝265,000 ）之範圍內應屬有據，逾此範圍則
      屬無據。
  (二)侵害著作財產權部分
    被告二人在其「猴仔工場」網頁上重製張貼原告公司之前揭
    圖形著作供公眾瀏覽，渠等用意乃係藉該圖形著作之簡單解
    說，讓上網瀏覽之不特定人瞭解渠等所販售之仿冒液化鈦等
    商品之功效，圖以影響該不特定人之購買意願，而利於仿冒
    液化鈦等商品之進一步銷售。是以被告二人張貼前揭圖形著
    作，並非欲讓不特定人使用或再複製該圖形著作，亦非用以
    販賣該圖形著作，而僅係作為渠等販賣仿冒液化鈦等商品之
    推銷、解說之用，僅具較低侵害性之從屬用途，對於原告公
    司之實際侵害應屬輕微，兼衡前揭圖形著作之創作花費並非
    甚高、原告公司市場經濟地位及前揭所述之被告二人年齡、
    身分地位、工作所得、經濟狀況等各種情形，本院認酌定其
    賠償金額為5 萬元應即屬適當，故原告公司請求被告二人就
    侵害著作財產權部分連帶賠償5 萬元之範圍內應屬有據，逾
    此範圍則屬無據。
五、按「商標權人得請求由侵害商標權者負擔費用，將侵害商標
    權情事之判決書內容全部或一部登載新聞紙」，商標法第64
    條定有明文；而「被害人得請求由侵害人負擔費用，將判決
    書內容全部或一部登載新聞紙、雜誌」，著作權法第89條亦
    有明文。又商標法第64條係規定在商標法第7 章「權利侵害
    之救濟」，著作權法第89條係規定在著作權法第6 章「權利
    侵害之救濟」，依其規定之體系，均屬民事權利侵害之救濟
    ，故上述所得請求刊登之「判決書」係指民事判決，不包括
    刑事判決在內（參照司法院98年智慧財產法律座談會民事訴
    訟類第4 號研討結論）。故原告公司依上開法律規定，請求
    被告二人連帶負擔費用將確定判決書內容登載報紙，於法固
    無不合，惟被告二人所應刊登之判決書應僅限於本件確定之
    民事訴訟判決，而不及於刑事判決。本院審酌被告二人之資
    力狀況及原告公司之實際需求，並參酌實務上一般登載判決
    內容於報紙之作法，認被告二人應連帶負擔費用將本件附帶
    民事訴訟判決主文欄，以長20公分、寬15公分之篇幅，登載
    於蘋果日報第一版下半頁1 日，尚屬公允，原告公司逾此範
    圍之請求，則不予准許。
六、按「給付無確定期限者，債務人於債權人得請求給付時，經
    其催告而未為給付，自受催告時起，負遲延責任。其經債權
    人起訴而送達訴狀，或依督促程序送達支付命令，或為其他
    相類之行為者，與催告有同一之效力」、「以日、星期、月
    或年定期間者，其始日不算入」，民法第229 條第2 項及第
    120 條第2 項分別定有明文。故原告公司得請求被告二人連
    帶給付之遲延利息，為自其附民起訴狀繕本送達被告二人之
    「翌日」（即100 年6 月29日）起至清償日止，按年利率百
    分之五計算之利息，原告公司竟請求被告二人應自起訴狀繕
    本「送達日」起計算之遲延利息，於法自有未合，故原告公
    司逾此範圍之請求為無理由，應不予准許。
七、綜上所述，因被告二人共同侵害原告公司之商標權及著作財
    產權，原告公司請求被告二人連帶賠償原告公司31萬5,000
    元（265,000 ＋50,000＝315,000 ），並自100 年6 月29日
    起至清償日止，按年利率百分之五計算之利息，被告二人並
    應連帶負擔費用將本件附帶民事訴訟判決主文欄，以長20公
    分、寬15公分之篇幅，登載於蘋果日報第一版下半頁1 日，
    洵屬有據，應予准許；逾此部分之請求則屬無據，應予駁回
    。
八、按所命給付之金額或價額未逾50萬元之判決，法院應依職權
    宣告假執行，民事訴訟法第389 條第1 項第5 款定有明文，
    且為刑事附帶民事訴訟所準用（參見刑事訴訟法第491 條第
    10款）。是以本判決主文第一項所命被告二人連帶給付之金
    額未逾50萬元，應依職權宣告假執行。至於原告公司敗訴部
    分，因訴之駁回而失所依據；而本判決主文第二項所命被告
    二人連帶負擔費用將民事確定判決主文欄登載報紙部分，則
    非命為財產上之給付判決，原告公司請求宣告假執行亦屬無
    據，均應併予駁回。另訴訟費用並未在刑事訴訟法第491 條
    準用之列，且參以同法第504 條第2 項、第505 條第2 項就
    附帶民事訴訟移送民事庭之案件均特別規定免納裁判費用之
    意旨，足徵附帶民事訴訟之當事人並無負擔訴訟費用之問題
    ，本院自毋庸命當事人負擔，併此指明。
九、本件事證已臻明確，兩造其餘攻擊防禦方法及所提之證據，
    經審酌與本院前揭判斷不生影響，爰不另一一論述指駁，附
    此敘明。
據上論結，本件原告之訴一部為有理由，一部為無理由，應依刑
事訴訟法第502 條、第491 條第10款，民事訴訟法第389 條第1
項第5 款，判決如主文。
中    華    民    國   100    年    11    月    11    日
                  刑事第十四庭  審判長法  官  陳信旗
                                      法  官  劉正偉
                                      法  官  陳昭筠
以上正本證明與原本無異。
對本判決如不服，認有刑事訴訟法第506 條之情形，應於送達後
10日內，向本院提出上訴狀。
                                      書記官  陳金鳳
中    華    民    國  100     年    11    月    21    日